臺灣臺北地方法院刑事判決　　　　　　　99年度易字第2215號
公　訴　人　臺灣臺北地方法院檢察署檢察官
被　　　告　蔡宜樺
選任辯護人　陳慶尚律師
　　　　　　葉又華律師
上列被告因妨害家庭案件，經檢察官提起公訴（99年度偵字第
14033號），本院判決如下：
    主  文
蔡宜樺與有配偶之人相姦，處有期徒刑陸月，如易科罰金，以新
臺幣貳仟元折算壹日。
    事  實
一、蔡宜樺明知蘇惠民（與陳美燕係夫妻）為有配偶之人，仍基
    於與蘇惠民相姦之犯意，於民國98年12月28日晚間9時許，
    在蘇惠民位於臺北市文山區○○○街260巷5號1樓住處臥房
    內，與蘇惠民為性交之相姦行為（蘇惠民通姦部分，業經判
    處有期徒刑6月確定）。
二、案經被害人陳美燕訴由臺灣臺北地方法院檢察署檢察官偵查
    後起訴。
    理  由
一、證據能力部分：
    (一)就告訴人陳美燕提出住處臥房內裝設監視器所攝錄的光碟
      片、社區住處大門監視器攝錄的光碟片，被告之辯護人主
      張係以不法手段取得，並無證據能力。按刑事訴訟法上「
      證據排除原則」，係指將具有證據價值，或真實之證據因
      取得程序之違法，而予以排除之法則。而私人之錄音、錄
      影之行為所取得之證據，應受刑法第三百十五條之一與通
      訊保障及監察法之規範，私人違反此規範所取得之證據，
      固應予排除（最高法院94年度臺上字第716號判決要旨參
      照）。又夫妻婚姻關係中，夫妻之一方對他方負有維護婚
      姻純潔之義務，夫妻雙方為維持圓滿婚姻生活所應盡之純
      潔保持義務，不僅出於道德上之期許，其婚外性行為更受
      到刑事法律規定之明文禁止。因此，任何違反婚姻純潔義
      務之行為，依一般經驗法則，其行為均採取秘密之方式為
      之，其證據之取得，極為困難，是苟夫妻一方之行為，在
      客觀上，已經足以導致他方對婚姻之純潔產生合理之懷疑
      時，不論他方係本於「去除婚姻純潔之疑慮」或「證實他
      方有違反婚姻純潔義務事實」之動機，而對對方私人領域
      有所侵犯時（例如以竊聽或竊錄其私人秘密通訊），應認
      為係他方為維護婚姻純潔所作出之必要努力，而非屬刑法
      第三百十五條之一之「無故」妨害他人秘密之行為（臺灣
      高等法院89年度上易字第213號判決要旨參照）。依告訴
      人於本院審理時以證人身分的陳述，可知告訴人在臥房內
      裝設監視器前，即已知悉被告與其配偶蘇惠民有曖昧交往
      行為，是告訴人攝錄之目的，在於維繫本身家庭、婚姻完
      整保障所為蒐證，且其攝錄所取得之資料，亦僅於本件妨
      害家庭案件中提出，並未作為其他不法之用，按前所述，
      自非不法。至於告訴人所提出之社區住處大門監視器攝錄
      的光碟，係該社區為了安全管理而設置，攝錄的地點又係
      社區公眾出入場所，自與不法攝錄私人非公開活動有別，
      況且，被告之辯護人又未舉出告訴人有何以強暴、脅迫等
      不法手段取得該攝錄光碟之情。是依上開說明，該攝錄光
      碟片即無證據排除原則之適用，均有證據能力。
    (二)被告否認告訴人偵查中陳述證據能力的部分，本院以下列
      之事證，即足以證明其本件犯罪事實，就其所爭執的部分
      ，並未引之作為本案論罪科刑之證據，自無庸再論及此部
      分之證據能力。
    (三)以下其餘本院援引之人證或物證，當事人均同意作為證據
      使用，且於本院審理期日提示時，均未聲明異議，又經本
      院審認結果，尚無不得為證據之情形，且以之作為證據尚
      屬適當，依刑事訴訟法第159條之5之規定，均認有證據能
      力。
二、訊據被告矢口否認有相姦犯行，辯稱：伊並未與蘇惠民有性
    交行為云云。然查：蘇惠民與告訴人係夫妻，被告知悉蘇惠
    民係有配偶之人乙節，分據被告及同案被告蘇惠民於偵、審
    時坦認在卷，且經告訴人於本院審理時以證人身分結證屬實
    ，並有同案被告蘇惠民與告訴人的戶籍資料附卷可稽，此部
    分事實，可堪認定。又告訴人前發現其夫蘇惠民與被告間有
    曖昧簡訊往來，告訴人以蘇惠民手機回撥後與被告通話，被
    告即坦認與知悉蘇惠民係有配偶之人，且與蘇惠民交往，嗣
    告訴人知悉蘇惠民與被告外出唱歌，前去見到蘇惠民與被告
    摟抱，狀甚親密，告訴人憤而與被告發生爭執扭打，並互控
    傷害，告訴人其後在住處臥房內裝設監視器，而確於上開時
    間攝錄到被告與蘇惠民為性交的行為等情，業據告訴人於本
    院審理時以證人身分結證明確，並有該攝錄光碟可憑。被告
    雖一再否認有與蘇惠民為性交行為，並辯稱非該攝錄光碟內
    的女子云云。然經本院於審判期日當庭勘驗該攝錄光碟，將
    其中較為清楚可辨識的女子畫面列印，比對後不僅與卷附蔡
    宜樺照片（附於本院卷）的臉型、輪廓極為相似，幾可斷定
    就是同一人，而經本院將此列印畫面提示令蘇惠民辨識，蘇
    惠民亦坦承該女子就是蔡宜樺，並供稱從圖片上看出來就是
    等語明確。本院再就告訴人所提住處大門監視器攝錄光碟當
    庭勘驗後，發現在本件之前的99年11月5日夜間10時37分許
    ，被告與蘇惠民一同進入其內，直到翌(6)日凌晨5時17分許
    ，二人一同走出大門，有該審判筆錄及翻拍的照片在卷可憑
    （以上見本院99年11月3日審判筆錄及所附列印畫面）。若
    非被告與蘇惠民已經交往並有相當的親密關係，二人豈會同
    宿一晚。被告雖又辯稱該大門攝錄光碟的日期有誤云云，然
    此既為社區所架設監視器攝錄而得，告訴人如何能擅自更改
    該監視器的設定日期？而被告又未能積極舉證證明該攝錄光
    碟日期有何遭不當更改之情，其空言否認，自無足取。再者
    ，在本件行為之前，告訴人確與被告在卡拉OK處發生扭打，
    雙方互控傷害，此情亦為被告與同案被告蘇惠民於本院審理
    時所是認。若非告訴人確已發現被告與其夫有曖昧往來，而
    在當天又確見被告與其夫有親密舉措，告訴人認為被告破壞
    其家庭、婚姻，氣憤難忍，怎會無端與被告相互扭打，並互
    控傷害？據此實可認定告訴人臥房內監視器攝錄畫面的女子
    即為被告無訛。是同案被告蘇惠民雖於偵、審時一再供稱該
    女子並非被告云云，顯然悖於現實，自不足援為有利於被告
    之認定。被告又辯稱光碟內看不出有性器接和的性交行為云
    云，然依同案被告蘇惠民於本院審理時所述，即坦認當時有
    發生性交的姦淫行為等語不諱，再參以卷附該光碟的列印畫
    面，男女雙方不僅盡將身上衣物褪去，男子身體並且往女子
    撲去，男子還有抽動的動作，而在抽動結束後，男子起身時
    ，又已經全裸，此情種種，若謂並非性器接合的姦淫行為，
    實難令人置信。是被告前揭否認犯罪之辯解，要係卸責之詞
    ，難以憑信，從而本案事證明確，應依法論科。
三、核被告所為，係犯刑法第239條後段之相姦罪。爰審酌被告
    未尊重他人之婚姻而為相姦行為，妨害告訴人之家庭生活，
    甚至於本院審理時一再指摘告訴人的不是，認為告訴人利用
    本件達到離婚目的云云，而在本院勘驗臥室光碟，已幾可確
    認被告即為通姦的女子時，被告猶飾詞否認，甚至狡辯畫面
    中看不出有姦淫行為云云，顯然不知自己所為非是，犯後態
    度不佳，相較同案被告蘇惠民坦認有通姦犯行，但為了迴護
    被告才否認通姦對象的犯罪後態度，被告自應受較大的譴責
    等一切情狀，量處如主文所示之刑，並諭知易科罰金之折算
    標準。
四、就被告所犯相姦罪責部分，同案被告蘇惠民經分離審判程序
    後，以證人身分具結作證，竟為迴護被告而為虛偽陳述，證
    稱：並未跟被告發生姦淫行為、當天是叫傳播小姐云云，此
    部分是否涉犯偽證罪責，應由公訴人另行偵處，附此敘明。
據上論斷，應依刑事訴訟法第284條之1、第299條第1項前段，刑
法第239條後段、第41條第1項前段，刑法施行法第1條之1，判決
如主文。
本案經檢察官陳國安到庭執行職務。
中    華    民    國   100    年    3     月    18    日
                  刑事第十三庭  法  官  許泰誠
以上正本證明與原本無異。
如不服本判決應於收受送達後10日內向本院提出上訴書狀，並應
敘述具體理由；其未敘述上訴理由者，應於上訴期間屆滿後20日
內向本院補提理由書（均須按他造當事人之人數附繕）「切勿逕
送上級法院」。
                                書記官  高菁菁
中    華    民    國   100    年    3     月    18    日
附錄本案論罪科刑法條全文：
中華民國刑法第239條
（通姦罪）
有配偶而與人通姦者，處 1 年以下有期徒刑。其相姦者亦同。